臺灣高等法院臺中分院民事判決　96年度訴易字第52號
原　　　告　乙○○
被　　　告　甲○○
右當事人間侵權行為損害賠償事件，原告提起刑事附帶民事訴訟
，經本院刑事庭裁定（96年度附民字第104號）移送民事庭，本
院於民國96年9月4日言詞辯論終結，玆判決如下：
      主　　文
被告應給付原告新臺幣壹佰參拾捌萬參仟元及自民國九十六年四
月二十一日起，至清償日止，按年息百分之五計算之利息。
訴訟費用由被告負擔。
      事實及理由
一、原告經合法通知，未於言詞辯論期日到場，核無民事訴訟法
    第386條所列各款情形，爰依被告聲請，由其一造辯論而為
    判決，合先敘明。
二、原告主張略以：原告遭被告之刮刮樂詐騙集團詐騙，先後匯
    款一百三十八萬三千元；被告並經起訴判決有罪在案。爰提
    起刑事附帶民事訴訟，請求判命被告賠償原告新台幣（下同
    ）一百三十八萬三千元及自提起刑事附帶民事訴訟之日起至
    清償日止，按年利率百分之五計算利息之判決。
三、被告抗辯略以：刑事第一審認定被告無罪，雖第二審判決有
    罪，惟認定與事實不符；且原告匯款所入帳戶均非其所有，
    亦非其所提供，其並未參與詐騙集團詐騙原告之金錢。並答
    辯聲明：原告之訴駁回。
四、原告主張其遭被告之刮刮樂詐騙集團詐騙，先後匯款一百三
    十八萬三千元之事實，業據其提出匯款收據四張為證；另據
    本院調取被告被訴詐欺案件刑事卷，其中刑事偵查卷宗（一
    ）內所附原告匯款收據十二張所示，可知原告確有自91 年7
    月11日起至同年9月27日止，先後匯款如附表所示之金額至
    如附表所示之金融機構帳戶，金額合計為一百三十八萬三千
    元等。又被告甲○○與訴外人黃惠敏、黃益烈夥同許志銘、
    黎仁平、陳進明、陳柏帆、林俊一、賴芳德、李青峰、黃清
    風及其他不詳年籍姓名之人，於91年1月間，合組刮刮樂詐
    騙集團，由甲○○、黃惠敏、黃益烈負責資金調度，分配贓
    款等工作；黎仁平負責集中保管贓款，收購人頭帳戶，將贓
    款交予甲○○、黃惠敏、黃益烈、許志銘；許志銘負責申請
    收購人頭電話、申請收購人頭帳戶、寄送海報、收取贓款、
    將贓款轉交甲○○、黃惠敏、黃益烈；陳進明、陳柏帆、林
    俊一、賴芳德、李青峰、黃清風負責提領贓款而後轉交黎仁
    平。渠等預先取得江崇賢，朱雲龍、莊東嶽、鄧富文、曾文
    琪、林耀宗等金融機構人頭帳戶，另以刊登廣告收購之方式
    取得0000000000等多線電話，作為與被害人連絡
    之用，再將上述電話設定轉接至多線行動電話，而後在台灣
    各地連續偽以「香港威仕登洋酒集團」、「奧莉薇國際精品
    館」、「帝豪鐘錶公司」、「美亞國際教育機構」、「喜來
    登鐘錶公司」、「星光通訊科技集團」、「新星通訊科技集
    團」等公司名義，製作不實之刮刮樂抽廣告，及以立明法
    律事務所律師「張立明」名義製作中通知書、見證證明書
    ，連續寄發刮刮樂廣告紙及中通知書與見證證明書予被害
    人，偽稱可刮中金或品，使收受該刮刮樂廣告之被害人
    誤認自己確已中，打電話查詢時，接聽電話之成員即向被
    害人詐稱需繳交稅金或保證金，始能領取彩金等不實藉口，
    要求被害人匯款，俟被害人依約匯款後，其等即再向被害人
    詐稱被害人並非會員，需先繳交會員費等，始能領取彩金等
    不實藉口，要求被害人再匯款，待被害人依約匯款後，其等
　　又詐稱上開公司幫被害人簽注香港賽馬協會比賽，博得彩金
    ，需繳交稅金、會費、見證費、保管費、匯差等等不實名目
    ，要求被害人匯款，以此方式向被害人詐騙款項。而被告甲
    ○○與其他同案共同被告等共同詐欺之犯行，業經台灣台中
    地方法院檢察署檢察官起訴，並經本院刑事庭判處被告甲○
    ○有期徒刑在案等情，亦有本院95年度上重更（一）字第43
    號刑事判決一件在卷可稽；並經本院調閱台灣台中地方法院
    檢察署九十二年度偵字第三六四０號、第五一七四號偵查卷
    、原審九十二年度重訴字第一三四一號及本院九十二年度上
    重訴字第六二號、95年度上重更（一）字第43號刑事卷宗審
    閱無訛，自堪信原告之主張為真實。
五、被告雖否認有參與詐騙集團，並抗辯刑事判決所認定並非事
    實云云，惟查：被告甲○○與訴外人黃惠敏、黃益烈為本件
    詐欺集團之核心成員，其等如何收取同案被告黎仁平、許志
    銘由各車手取回之贓款而統籌贓款之調度、分配等情，業據
    刑事同案被告黎仁平、許志銘於刑事案件92年1月15日、同
    年月23日警訊、92年1月15日偵訊及92年6月6日、同年8 月6
    日、9月29日法院審理時先後指陳被告參與上開詐欺犯行明
    確，此有黎仁平、許志銘歷次警、偵訊及審理筆錄附刑事卷
    可稽。且黎仁平與被告等並無仇怨，若被告未參與該項詐欺
    集團，黎仁平應無於警訊以至偵審中，始終誣陷被告之理，
    是黎仁平此部分之供述，堪以採信。是參酌刑事同案被告黎
    仁平於刑事案件警、偵訊及審理中之供述及許志銘於警、偵
    訊中之上開供述，應認被告甲○○確有參加該詐欺集團。又
    被告甲○○與原告間雖無電話通聯紀錄，原告匯款所入帳戶
    亦非其所有，亦未在其家中查獲贓物；惟查，詐欺集團於台
    灣已橫行多年，集團內部分工細密，成員間多互不認識，欲
    查獲隱身幕後者，本屬不易，本件詐欺集團係由刑案被告李
    青峰、陳柏帆、陳進明、林俊一、賴芳德、黃清風負責提領
    贓款後轉交給刑案被告黎仁平，由黎仁平出面負責集中保管
    贓款、收購人頭帳戶，由刑案被告許志銘出面負責申請收購
    人頭電話、人頭帳戶、寄送海報、收取贓款，將贓款轉交被
    告甲○○及刑案被告黃惠敏、黃益烈。被告甲○○及刑案被
    告黃惠敏、黃益烈隱身幕後，渠等為規避追查及掩飾身分，
    於收受詐欺所得款項後，或轉交上手，或轉匯入以他人名義
    所設立之帳戶，或另有他業，自屬必然。綜上所述，被告上
    開所辯，自不足採。
六、按因故意不法侵害他人之權利者，負損害賠償責任。負損害
    賠償責任者，除法律另有規定或契約另有訂定外，應回復他
    方損害前之原狀。因回復原狀而應給付金錢者，自損害發生
    時起，加給利息。民法第184條第1項、第213條第1項、第2
    項分別定有明文。本件被告夥同訴外人多人共同組成刮刮樂
    詐騙集團，對原告行使詐術，致原告受有一百三十八萬三千
    元之損害，則原告請求被告賠償一百三十八萬三千元及自提
    起刑事附帶民事訴訟之日即96年4月21日起至清償日止，按
    年利率百分之五計算之利息，依法即無不合，應予准許。
七、本件事證已臻明確，兩造其餘攻擊防禦方法及舉證，核與本
    件判決結果不生影響，無庸逐一論列，併此敘明。
八、據上論結，本件原告之訴為有理由，依民事訴訟法第78條、
    第463條、第385條第1項前段，判決如主文。
中　　華　　民　　國　　96　　年　　9 　　月　　18　　日
                  民事第二庭    審判長法　官　邱森樟
                                      法　官  蔡秉宸
                                      法　官  翁芳靜
以上正本係照原本作成。
不得上訴。
　　　　　　　　　　　　　　　　　　　書記官　許美惠
中　　華　　民　　國　　96　　年　　9 　　月　　18　　日
                                                      Ｃ
附表
┌──────┬───────┬──────┬──────┬─────┐
│ 匯款金額   │ 匯入之金融機 │  匯款日期  │ 冒用之公司 │ 備　　註 │
│（新台幣）  │ 構帳戶名稱   │  （民國）  │ 名　　　稱 │          │
├──────┼───────┼──────┼──────┼─────┤
│三萬元      │孫明德郵局帳戶│91年7月11日 │帝豪鐘錶公司│總匯款金額│
│三萬元      │（帳號：004142│91年7月12日 │及偽造會員投│一百三十八│
│            │00000000）    │            │資投注證明書│萬三千元  │
├──────┼───────┼──────┤，刊登080057│          │
│五萬元      │黃天富郵局帳戶│91年7月15日 │7009、（02）│          │
│九萬五千元  │（帳號：003115│91年7月18日 │00000000號電│          │
│十萬六千元  │00000000）    │91年7月22日 │話          │          │
│十二萬元    │              │91年7月23日 │            │          │
│十萬元      │              │91年7月26日 │            │          │
│十萬元      │              │91年7月26日 │            │          │
│十八萬二千元│              │91年7月30日 │            │          │
├──────┼───────┼──────┤            │          │
│七萬元      │黃進明郵局帳戶│91年8月2日  │            │          │
│二十萬元    │（帳號：004158│91年8月2日  │            │          │
│三萬元      │00000000）    │91年8月2日  │            │          │
├──────┼───────┼──────┤            │          │
│二萬元      │王意強郵局帳戶│91年9月16日 │            │          │
│            │（帳號：004136│            │            │          │
│            │00000000）    │            │            │          │
├──────┼───────┼──────┤            │          │
│八萬元      │施進益郵局帳戶│91年9月24日 │            │          │
│十萬元      │（帳號：004000│91年9月24日 │            │          │
│七萬元      │0000000）     │91年9月27日 │            │          │
└──────┴───────┴──────┴──────┴─────┘
